臺灣桃園地方法院刑事交通事件裁定　　 94年度交聲字第108號
原處分機關　交通部公路總局新竹區監理所中壢監理站
異　議　人　萬鈺通運股份有限公司
即受處分人
代　表　人　吳源泰　男　47歲.
代　理　人　黃招斌
右列受處分人因違反道路交通管理處罰條例聲明異議案件，對於
交通部公路總局新竹區監理所中壢監理站於民國93年10月11日所
為之處分（原處分：壢監裁字第裁53-QA0000000號），聲明異議
，本院裁定如左：
    主    文
異議駁回。
    理    由
一、異議意旨略以：緣異議人萬鈺通運股份有限公司（下稱萬鈺
    公司）所有車號69-KF 號自用半拖車於民國93年9 月30日早
    晨8 時36分許，在台二線123 公里400 公尺蕃薯寮段處，為
    宜蘭縣警察局交通隊逕行舉發「限速60公里，經雷達測明時
    速79 公 里，超速19公里」之違規情事，固然屬實，惟半拖
    車係屬無動力之交通工具，必須經由曳引車之牽引始能啟動
    ，且半拖車與曳引車係各自登領號牌使用，而屬分別獨立之
    車種，是以違規超速應屬曳引車駕駛人之行為。原處分機關
    未予詳查實際違規之曳引車車號，逕以舉發單位之指摘為依
    據，裁處異議人罰鍰新臺幣（下同）1,700 元，顯有違誤，
    爰於94年3 月7 日收受裁決書，在94年3 月24日提起本件異
    議等語。
二、按汽車駕駛人行車速度超過規定之最高時速者，處新台幣1,
    200 元以上2,400 元以下罰鍰。又汽車駕駛人之違規行為，
    經以科學儀器取得證據，而當場不能或不宜攔截製單舉發者
    ，得對汽車所有人逕行舉發處罰；本條例關於車輛駕駛人之
    處罰，如應歸責於車輛所有人者，處罰車輛所有人，道路交
    通管理處罰條例第40條第1 項、第7 條之2 第1 項第6 款及
    85 條 第3 項分別定有明文。其次，逕行舉發違反道路交通
    管理事件，經汽車所有人依通知單之應到案日期前到案，並
    告知違規駕駛人姓名、身分證統一編號及住址者，處罰機關
    應即另行通知違規駕駛人到案依法處理；逾應到案日期，處
    罰機關應依上述條例第85條第3 項規定處罰該汽車所有人，
    復為違反道路交通管理事件統一裁罰基準及處理細則第24條
    所明定。
三、經查：
  (一)異議人異議人萬鈺公司所有車號69-KF 號自用半拖車於93年
    9 月30日早晨8 時36分許，由不詳車號之曳引車牽引拖曳，
    行經台二線123 公里400 公尺蕃薯寮段處，由該路段設置之
    雷達測速科學儀器測定其時速為79公里（限速60公里），超
    速19 公 里，警方遂逕行照相舉發並填掣舉發違反道路交通
    管理事件通知單等情，有宜蘭縣警察局宜警交字第QA000000
    0 號舉發違反道路交通管理事件通知單、舉發違規照片各1
    張在卷可查，且為異議人所自承，自堪信為真實。
  (二)又曳引車指專供牽引其他車輛之汽車，半拖車則指具有後輪
    ，其前端附掛於曳引車第5 輪之拖車，為道路交通安全規則
    第2 條第1 項第8 、11款所明定，可知曳引車與半拖車係登
    記為不同車號，可以分屬不同人所有之車輛。惟按，半拖車
    本身並無動力，需賴曳引車之牽引始能啟動運作，故半拖車
    在道路上出現時，衡需有一曳引車在前方牽引啟動，方能組
    成一具有原動力而不需其他動力輔助之交通工具，此時，該
    曳引車與半拖車既然無從分割，自應視之為一體，認定其屬
    於行駛在道路上之車輛，而有道路交通管理處罰條例之適用
    。本件異議人所有之69-KF 號自用半拖車，確於上述時、地
    由一不詳車號之曳引車牽引行駛於道路，並有超速之事實；
    又因曳引車係在前方，且車體較小，與在後方之半拖車車體
    顯然懸殊，而警方設置之雷達測速照相器因採自車輛後方照
    相之方式，故曳引車之車牌遂被半拖車遮蔽，而無法看到曳
    引車之車牌號碼，有上述違規照片1 張附卷為憑；又一般測
    速照相機之所以會設置在車輛後方拍攝照片，大多是因為考
    量安全因素，怕在前方閃燈會影響行車安全，所以現在都採
    順行方向的測速照相，而本件曳引車牽引半拖車行駛在道路
    上時，兩者既應視為一體；且警方採取順向自後方照相採證
    之方式，係在衡量半拖車所有人多與實際駕駛人相識，可以
    輕易舉出實際駕駛人而予免責，並兼顧採證過程中可能造成
    之交通事故風險等利弊得失下，所採取之合理方式，則警方
    依據雷達測速照相器此等科學儀器取得證據後，對半拖車所
    有人即本件異議人逕行舉發處罰，自與前揭法條規定之意旨
    相符。
  (三)再者，法條既規定逕行舉發違反道路交通管理事件，經汽車
    所有人依通知單之應到案日期前到案，並告知違規駕駛人姓
    名、身分證統一編號及住址者，處罰機關應即另行通知違規
    駕駛人到案依法處理，可見立法者已賦予汽車所有人舉證真
    正之違規駕駛人，而改由汽車駕駛受罰之權利，藉以平衡汽
    車所有人可能非違規駕駛人之風險。況且，半拖車並非價值
    低廉、隨處可得之物，故半拖車所有人若將該車交予非屬本
    人（或其受僱人）之司機以曳引車牽引時，理應妥為登記其
    出租或出借之情形，以保障自身之權益。故曳引車連結半拖
    車行駛在道路上時，既然無法分離而應視為一體，則在斟酌
    違規駕駛人之違規程度、採證過程之經濟效率、可能造成之
    交通風險，以及汽車所有人指出違規駕駛人之難易程度後，
    認為依照科學儀器檢測之結果，可逕行對違規半拖車所有人
    製單舉發，但賦予半拖車所有人在一定期限內舉出違規駕駛
    人，即可改由駕駛人受罰之原則，自與上開法條規定之意旨
    相符。本件異議人既無法在法定期限內尋得曳引車駕駛人之
    姓名，以供原處分機關為適當之處置，自應依照原處分受罰
    。
  (四)綜上所述，異議意旨均不足採，故原處分機關依前揭道路交
    通管理處罰條例第40條第1 項、第7 條之2 第1 項第6 款之
    規定，裁處異議人罰鍰1700元，核無違誤，本件異議人之聲
    明異議為無理由，應予駁回。
據上論斷，應依道路交通案件處理辦法第19條、道路交通管理處
罰條例第87條第2 項，裁定如主文。
中　　華　　民　　國　　94　　年　　7 　　月　　12　　日
                        臺灣桃園地方法院交通法庭
                                法　官  黃永定
以上正本證明與原本無異。
如不服本裁定，應於裁定送達後5 日內向本院提出抗告狀。
                                書記官  施春祝
中　　華　　民　　國　　94　　年　　7 　　月　　12　　日
